臺灣桃園地方法院民事判決
111年度家繼簡字第10號
原      告  陳穗芬（兼陳巫淑英之承受訴訟人）

            陳森（兼陳巫淑英之承受訴訟人）    



            陳其博（兼陳巫淑英之承受訴訟人）

兼上列 3人
訴訟代理人  陳鑫（兼陳巫淑英之承受訴訟人）

被      告  陳其祿  


上列當事人間請求分割遺產事件，本院於民國111年10月6日言詞
辯論終結，判決如下：
    主      文
兩造就被繼承人陳良所遺如附表一所示遺產，分割如附表一分割
方法欄所示。
訴訟費用由兩造依附表二所示之比例負擔。
    事實及理由
壹、程序方面：
一、按不變更訴訟標的，而補充或更正事實上或法律上之陳述者
    ，非為訴之變更或追加，民事訴訟法第256條定有明文。上
    開規定依家事事件法第51條之規定，於家事訴訟事件準用之
    。查原告起訴聲明原為：㈠被告應協同原告等就桃園大業郵
    局局號012105帳號0000000存款餘額新臺幣（下同）203,896
    元，按原告陳巫淑英、陳穗芬、陳鑫、陳森應繼分各百分之
    二十，陳其博、被告陳其祿應繼分各百分之十，辦理繼承登
    記。㈡請求法院按上開登記應繼分裁判。嗣於民國111年10月
    6日更正聲明為：請求按兩造之應繼分分割（見本院卷第83
    頁）。原告前開更正聲明，僅為更正事實上或法律上陳述，
    依前揭法律規定，應予准許。
二、按當事人死亡者，訴訟程序在有繼承人、遺產管理人或其他
    依法令應續行訴訟之人承受其訴訟以前當然停止；承受訴訟
    人，於得為承受時，應即為承受之聲明，民事訴訟法第168
    條、第175條之定有明文；上開規定，依家事事件法第51條
    之規定，準用之。又被繼承人死亡後，承受訴訟限於由同一
    造之繼承人為之，對造當事人即使為繼承人，關於原應承受
    被繼承人之訴訟上地位，應認為無訴訟上對立之關係而不存
    在（最高法院104年度台上字第773號判決意旨參照）。查原
    告陳巫淑英於本件訴訟繫屬後之民國111年6月4日死亡，原
    告於同年6月23日具狀聲明由原告全體繼承人即原告陳鑫、
    陳穗芬、陳森、陳其博承受訴訟，核無不合，應予准許。
三、被告經合法通知未於言詞辯論期日到場，核無民事訴訟法第
    386條各款所列情形之一，依家事事件法第51條準用民事訴
    訟法第385條第1項前段規定，爰依原告之聲請，由其一造辯
    論而為判決。
貳、實體方面：
一、原告主張：被繼承人陳良於110年6月15日死亡，遺有如附表
    一所示之財產，其繼承人有配偶陳巫淑英、子女即原告陳穗
    芬、陳鑫、陳森、陳淼，因陳淼早於102年10月18日死亡，
    遂由其子女即原告陳其博、被告陳其祿代位繼承，嗣陳巫淑
    英於111年6月4日死亡，兩造均係被繼承人陳良之全體繼承
    人，原告陳鑫、陳穗芬、陳森及陳巫淑英之應繼分各為5分
    之1，另原告陳其博、被告陳其祿應繼分各為10分之1。被繼
    承人之遺產並無以遺囑限定不得分割，兩造亦無不分割之約
    定，爰依法請求分割如附表一所示之財產，按兩造應繼分比
    例為分割等語。
二、被告未於言詞辯論期日到場，亦未提出任何書狀，作何聲明
    或陳述。
三、經查，被繼承人陳良於110年6月15日死亡，遺有如附表一所
    示之財產，其繼承人有配偶陳巫淑英、子女即原告陳穗芬、
    陳鑫、陳森、陳淼，因陳淼早於102年10月18日死亡，遂由
    其子女即原告陳其博、被告陳其祿代位繼承，嗣陳巫淑英於
    111年6月4日死亡，兩造均係被繼承人陳良之全體繼承人，
    原告陳鑫、陳穗芬、陳森及陳巫淑英之應繼分各為5分之1，
    另原告陳其博、被告陳其祿應繼分各為10分之1等事實，業
    據提出兩造之戶籍謄本、陳良之除戶謄本、繼承系統表、財
    政部北區國稅局遺產稅免稅證明書、郵政儲金存款餘額證明
    書等件為證，核與本院向財政部北區國稅局桃園分局調取被
    繼承人陳良之遺產稅核定資料影本相符，此有該局111年4月
    1日北區國稅桃園營字第1110225282號函及所附財政部北區
    國稅局遺產稅免稅證明書在卷可佐（見本院卷第60頁至第61
    頁），是本院經前開調查，堪信原告之主張為真實可採。
四、本院之判斷：　　
  ㈠按遺產繼承人，除配偶外，依下列順序定之：⒈直系血親卑親
    屬。⒉父母。⒊兄弟姊妹。⒋祖父母；第1138條所定第一順序
    之繼承人，有於繼承開始前死亡或喪失繼承權者，由其直系
    血親卑親屬代位繼承其應繼分；同一順序之繼承人有數人時
    ，按人數平均繼承。但法律另有規定者，不在此限，民法第
    1138條、第1140條、第1141條分別定有明文。又繼承人有數
    人時，在分割遺產前，各繼承人對於遺產全部為公同共有；
    繼承人得隨時請求分割遺產，但法律另有規定或契約另有訂
    定者，不在此限；公同共有物之分割，除法律另有規定外，
    準用關於共有物分割之規定；分割之方法不能協議決定，或
    於協議決定後因消滅時效完成經共有人拒絕履行者，法院得
    因任何共有人之請求，命為下列之分配：⒈以原物分配於各
    共有人。但各共有人均受原物之分配顯有困難者，得將原物
    分配於部分共有人。⒉原物分配顯有困難時，得變賣共有物
    ，以價金分配於各共有人；或以原物之一部分分配於各共有
    人，他部分變賣，以價金分配於各共有人，民法第1151條、
    第1164條、第830條第2項、第824條第2項分別定有明文。
　㈡本件被繼承人陳良所遺如附表一所示之財產，依上開規定，
    由其配偶陳巫淑英、子女即原告陳穗芬、陳鑫、陳森繼承，
    應繼分各5分之1，因三子因陳淼早於102年10月18日死亡，
    故由陳淼之子女即原告陳其博、被告陳其祿代位繼承，應繼
    分各10分1，嗣陳巫淑英於111年6月4日死亡，其所繼承之應
    繼分（即5分之1）應由子女即原告陳穗芬、陳鑫、陳森繼承
    ，應繼分各4分之1，及孫子即原告陳其博、被告陳其祿代位
    繼承，應繼分各8分1，是合計後兩造之應繼分應如附表二所
    示。兩造為陳良之繼承人，在分割遺產前，對於遺產全部為
    公同共有，因上開遺產無不能分割之情形，亦無不分割之約
    定，兩造又不能協議分割，原告請求裁判分割遺產，終止兩
    造間之公同共有關係，自屬有據。又原告主張被繼承人陳良
    所遺如附表一之遺產按兩造如附表二所示之應繼分比例分割
    ，本院審酌附表一所示之動產，性質上並非不能分割，如依
    原告主張由兩造依附表二所示之應繼分比例為原物分割，於
    法無違且對兩造並無不利，應屬適當，爰判決如主文第1項
    所示。
五、因共有物分割、經界或其他性質上類似之事件涉訟，由敗訴
    當事人負擔訴訟費用顯失公平者，法院得酌量情形，命勝訴
    之當事人負擔其一部，民事訴訟法第80條之1 定有明文。本
    件分割遺產之訴，係固有必要共同訴訟，兩造間本可互換地
    位，且兩造均蒙其利，如僅由敗訴之被告負擔訴訟費用顯失
    公平，應由兩造依附表二所示應繼分比例分擔，較為公允。
六、據上論結，本件原告之訴為有理由，依家事事件法第51條、
    民事訴訟法第385條第1項前段、第80條之1，判決如主文。
中　　華　　民　　國　　111 　年　　10　　月　　28　　日
                   家事法庭     法  官　姚重珍
以上正本係照原本作成。
如對本判決上訴，須於判決送達後20日之不變期間內，向本院提
出上訴狀。
中　　華　　民　　國　　111 　年　　10　　月　　31　　日
                                書記官　王小萍　　　　　
附表一：被繼承人陳良所留之遺產
編號 項目 財產標示 金額（新臺幣） 分割方法 1  存款 桃園大業郵局存款 203,896元及其孳息 由兩造按附表二之應繼分比例為原物分割（即按應繼分比例取得存款） 

附表二：應繼分比例
編號 繼承人 應繼分 1 陳穗芬 4分之1 2 陳鑫 4分之1 3 陳森 4分之1 4 陳其博 8分之1 5 陳其祿 8分之1